臺灣臺中地方法院民事判決
110年度訴字第2017號
原      告  陳靜儀  
被      告  廖顯潔  
訴訟代理人  李思樟律師
上列當事人間請求確認本票債權不存在等事件，本院於民國111
年1月10日言詞辯論終結，判決如下：
    主  文
一、確認被告所持原告所簽發如附表所示本票之票款給付請求權
    不存在。
二、被告不得執本院110年度司票字第3367號本票裁定為執行名
    義對原告為強制執行。
三、訴訟費用由被告負擔。　　　　
　　事實及理由
壹、原告主張：
一、原告與被告互有認識，原告於民國107年間前往位於臺中市○
    ○區○○路0000號的金元成珠寶銀樓，找從事民間放款的被告
    借款新臺幣(下同）300萬元，打算要做為購屋之自備款。被
    告則要求原告簽署如附表所示，發票日期107年9月29日、票
    號CH257193、面額300萬元，免除作成拒絕證書之本票一紙
    （下稱系爭本票），言明每百萬元每月利息4萬元，不會直
    接給現金、也不開支票，須直接匯款到原告名下的指定帳號
    。因當天原告未帶銀行存摺，被告要原告回家後，告知指定
    人金融帳戶，利息就從匯款當天即開始計算。惟原告反覆思
    考，認為利息每個月要12萬元，遠超過原告所能的負擔能力
    ，因而不敢請被告匯款到原告之帳戶，原告亦從未取得被告
    之借款，債權債務關係並未成立。被告竟執原告所簽發如附
    表所示本票，向鈞院聲請准予強制執行，經鈞院以110年度
    司票字第3367號裁定准予強制執行，被告並持該裁定向鈞院
    聲請對原告為強制執行。被告與原告間並無（本票）債權債
    務關係，爰訴請確認被告持有如附表所示之本票，對原告本
    票債權不存在；且請求命被告不得執鈞院110年度司票字第3
    367號民事裁定為執行名義對原告為強制執行。
二、並聲明：
  ㈠確認被告持有以原告為發票人之系爭本票乙紙，對於原告之
    本票債權不存在。
  ㈡被告不得持臺灣臺中地方法院110年度司票字第3367號本
    票裁定對原告為強制執行程序。
貳、被告抗辯：
一、被告與原告配偶呂文華為認識多年之友人，105年8、9月間
    ，原告因其胞姊陳千惠及姊夫賴世樺需錢孔急，原告遂找被
    告為陳千惠及賴世樺商借款項，然因被告與其等根本不認識
    ，故不願借款給對方，經原告懇求，向被告表示「伊會督促
    其姊及姊夫，如果其等未還款，伊會為其姊及姊夫清償被告
    所借款項」等語，被告方同意出借款項給陳千惠及賴世樺，
    並從105年10月起先借款150萬元，同年12月起再借款100萬
    元，106年11月間再借款70萬元（詳後述），共計320萬元，
    原告均知悉，亦同意為其等清償。嗣後，因陳千惠及賴世樺
    所借款項增加，其等又僅清償利息，原告方向被告協商表示
    「在伊胞姊陳千惠及姊夫賴世樺所借款項300萬元之範圍內
    ，伊才願意負連帶清償之責」，並於107年9月29日簽發系爭
    本票。
二、陳千惠及賴世樺至110年2月間仍未清償300萬元，其等甚至
    積欠金額達780萬元，並於110年3月17日共同簽發同額780萬
    元本票，嗣被告持向臺灣南投地方法院簡易庭為110年度司
    票字第207號民事裁定，並經聲請強制執行無果，核發債權
    憑證。被告於110年2月19日以LINE通訊軟體向原告提示系爭
    本票，希望原告再重新簽發新的本票，原告則表示「小潔，
    因為後來我又背了我姊一些債，還有我家人修車不给錢，我
    也很頭痛，我姊說和姊夫會寫給你，我也會像以前一樣，盡
    量督促他們還錢，希望你諒解」；嗣系爭本票快屆3年，原
    告與陳千惠及賴世樺依舊未清償300萬元，被告乃向鈞院聲
    請本票裁定准予強制執行，並經鈞院作成110年度司票字第3
    367號本票裁定。
三、原告簽發系爭本票原因是為擔保陳千惠及賴世樺向被告所借
    300萬元清償，並非是要購買房屋而欲向被告借頭期款，被
    告除得主張票據法上權利請求原告給付票款外，在民法上另
    可主張下列權利：
  ㈠原告簽發系爭本票，表示原告與陳千惠及賴世樺就300萬元  
    債務負連帶清償責任。
  ㈡如不足以認定原告與陳千惠及賴世樺有連帶清償責任，則原 
    告簽發系爭本票，表示就300萬元債務有併存之債務承擔，
    陳千惠及賴世樺向被告借款780萬元未還，原告為擔保其中3
    00萬元，而簽發系爭本票，自屬併存之債務承擔。
  ㈢若認原告就300萬元債務無併存之債務承擔，被告亦可基於民
    法第745條、746條第3款之保證責任主張原告負有保證人責
    任。
四、被告借款給陳千惠及賴世樺之初，原告與被告商議，從借款
    中賺取之利息所得3%中，其要分得1%利息所得，被告允諾，
    此即是原告為何要對300萬元債務為連帶清償之承諾（或前
    述併存承擔債務之承諾、保證清償之承諾）緣由，也就是借
    款債務並無設定還款期限之故。
五、並聲明：原告之訴駁回。
叁、本院之判斷：
一、原告主張：被告執原告所簽發如附表所示本票乙紙，向本 院聲請准予強制執行，經本院以110年度司票字第3367號裁定准予強制執行，被告並持該裁定向本院聲請對原告為強制執行，強制執行程序中經原告聲請停止執行等情，為被告所不爭執，並有原告所提出之110年度司票字第3367號民事裁定在卷可憑，且經本院調閱110年度司票字第 3367號民事卷宗、110年度司執字第92403號卷宗、110年度聲字第237號卷宗，查核屬實。                                 
二、原告主張：其原欲向被告借款300萬元而先行簽發系爭本票
    交予被告，後因認約定利息過重，於被告未交付借款前，即
     向被告表示不用借款，兩造間之借貸契約未有效成立，但
    被告未將本票返還，兩造間就系爭本票並無債權債務關係存
    在等語，惟原告之主張為被告所否認，並以前詞置辯，經 
    查：
　㈠原告主張其與被告熟識，而被告在臺中市○○區○○路0000號經
    營金元成珠寶銀樓，並有從事民間放款業務等情，為被告所
    未爭執，且被告自承有持續放款貸予訴外人陳千惠、賴世樺
    780萬元，並按月收取月息3%（即年息36%）等情（見本院卷
    第115 頁），並有被告所提出附卷之陳千惠、賴世樺於110
    年3月17日共同簽發面額780萬元本票、臺灣南投地方法院簡
    易庭110年度司票字第207號民事裁定及確定證明書、臺灣南
    投地方法院執行處債權憑證（本院卷第61-70頁）在卷可憑
    ，原告主張之上開事實，堪屬為真。
　㈡原告又主張原計劃籌款購屋而欲向被告借款300萬元，而簽發
    系爭本票予被告，後因思及借款之利息（每百萬元每月利息
    4萬元）過高而作罷，並延至隔年方貸款購屋等情，有原告
    所提出之不動產買賣相關書證（含買賣契約書、建物登記謄
    本、分期清償書面，分見本院卷189-199頁）為證，審諸兩
    造本屬舊識，而被告經營銀樓，並有從事放貸收息業務，原
    告主張其欲籌款購屋而欲向被告借款300萬元，因而簽發系
    爭本票予被告，並不違常情，被告否認原告所主張系爭本票
    交付之原因關係，自應就其抗辯之原因關係負舉證之責。
  ㈢被告就其收受系爭本票時沒有給付原告300萬元一節，並無爭
    執，惟抗辯：原告交付系爭本票係為擔保陳千惠、賴世樺向
    其借款之清償，而與被告成立①承諾就陳千惠、賴世樺所積
    欠借款中之300萬元與陳千惠、賴世樺負連帶清償之責；②或
    就陳千惠、賴世樺所積欠借款中之300萬元成立併存之債務
    承擔契約；③或就陳千惠、賴世樺所積欠借款中之300萬元成
    立保證契約云云。惟被告上述抗辯，均為原告所否認，被告
    就其抗辯固提出兩造於110年2月19日、110年2月23日LINE對
    話（本院卷第45、71頁）、中華郵政股份有限公司客戶歷史
    交易清單（本院卷第117-143頁）、原告之臺中市○○區○○000
    0000000000號帳戶存摺封面資料（本院卷第145頁）等為證
    ，惟查：
　⒈兩造於110年2月19日、110年2月23日LINE對話（本院卷第45
    、71頁），其對話內容為被告於110年2月19日以LINE通訊軟
    體向原告提示系爭本票，並表示「麻煩再寫一張新的給我（
    即被告）這張我會還妳謝謝」，原告則表示「小潔，因為後
    來我又背了我姊一些債，還有我家人修車不给錢，我也很頭
    痛，我姊說和姊夫會寫給你，我也會像以前一樣，盡量督促
    他們還錢，希望你諒解」；其後被告再稱：「300萬是你們
    擔保我才拿錢出來的，這沒辦法、如果每個人都這樣求情，
    慘的是我自己而已，我幫你們夠多了。」； 而原告表示「
    我在（再）思考一下」；於110年2月23日，被告向原告稱 
    ：「麻煩這禮拜寫給我」，其後兩造通話7分36秒。按依上
    開兩造通話內容，原告就被告要求重新書寫新本票以換回系
    爭本票之要求，並無承諾之表示；且原告亦無向被告承認「
    就陳千惠、賴世樺所積欠借款中之300萬元與陳千惠、賴世
    樺對被告負連帶清償之責」；「或自承有與被告就陳千惠、
    賴世樺所積欠借款中之300萬元成立併存之債務承擔契約」
    ；「或就陳千惠、賴世樺所積欠借款中之300萬元與被告成
    立保證契約」之情事，自難以上開對話內容即為被告有利之
    認定。
　⒉依被告所提出中華郵政股份有限公司客戶歷史交易清單（本
    院卷第117-143頁）、原告之臺中市○○區○○0000000000000號
    帳戶存摺封面資料（本院卷第145頁）等資料，被告抗辯：①
    其於借款予陳千惠、賴世樺150萬元後（於105年9月26日借 
    50萬元、105年10月6日借22萬元、105年10月7日借50萬元、
    105年10月13日借38萬元），有於105年10月20日、11 月 18
    日、12 月 26日各將取得利息中之（月息1%）15,000元匯予
    原告；其又於105年11 月2日借100萬元予陳千惠、賴世樺後
    ，於105年11 月 29日、105年12 月 20日各將取得利息中之
    （月息1%）10,000元匯予原告；且於106年1月20日、106年2
    月20日、106年3月20日、106年4月20日、5月20日、6月20日
    、7月20日、8月24日、9月20日、10月20日、11月21日、12 
    月23 日各將上開250萬元借款取得利息中之（月息1%）25,0
    00元匯予原告或以現金交付原告；②其再於106年11 月10日
    再借70萬元予 陳千惠、賴世樺後，於106年11 月 29日、10
    6年12 月 27日各將取得利息中之（月息1%）7,000元匯予原
    告等情，固為原告所不爭執，惟上開被告所為之匯款性質，
    原告稱為分紅（見本院卷第152頁），而被告則稱之為「傭
    金」（見本院卷第 185頁），足認被告主觀上係因原告仲介
    其出借款項取息而付傭金予原告，惟該等利息之匯款既是被
    告認為應給付予原告之居間報酬而主動給付，被告豈有要求
    原告出具300萬元本票擔保之理？
　⒊再審諸陳千惠、賴世樺向被告之借款數額為780萬元，業如前
    述，如原告就陳千惠、賴世樺之借款要負擔保之責，為何未
    簽發780萬元足額之本票？又依被告答辯所述，被告付傭金
    予原告之借款本金為320萬元，惟該等借款係陸續所借，如
    原告收取傭金，應出具擔保本票予被告，為何未於借款之初
    出具同借款額之本票，而係107年間出具系爭本票？且依原
    告提出附卷之被告與陳千惠LINE通訊對話，被告於106年9月
    28日向陳千惠表示「今天要70（萬元）嗎?．．15日是33000元
    （註：利息為年息約113.1%），至10月21日可以嗎」(見本
    院卷第165 頁）、於106年10月24日稱「今天50（萬元）可
    再10天，有需要嗎？．．50（萬元）到11 月3日．．收．．17000
    元（註：利息約為年息122.4%）．．」(見本院卷第165頁），
    於106年11月27日稱「這幾天有一筆50（萬元）可借一個月
    的，有需要嗎?．．到11 月3日．．收．．17000（元）」(見本院
    卷第165頁）足證前述106年9月28日、106年10 月24日、106
    年11 月27日均是被告主動詢問陳千惠是否要借款，而非經
    原告介紹陳千惠向被告借款，被告抗辯其與陳千惠等人之借
    款，均透過原告仲介而達成，且取得月息3%利息，並將其中
    1%給付予原告，原告乃出具系爭本票擔保陳千惠之借款清償
    云云，尚難遽採。
　④被告既無法舉證證明其與原告間，有就陳千惠、賴世樺所積
    欠借款中之300萬元成立由原告與陳千惠、賴世樺負連帶清
    償之約；或成立併存之債務承擔契約；或成立保證契約之事
    實存在，則被告抗辯之前述交付本票之原因關係，即無從遽
    認其等關係存在。
二、稱消費借貸者，謂當事人一方移轉金錢或其他代替物之所有
    權於他方，而約定他方以種類、品質、數量相同之物返還之
    契約。民法第474條第1項定有明文。基上所述，系爭本票既
    是原告欲向被告借款300萬元而預先交付予被告，其後被告
    未交付借款300萬元予原告，兩造間之消費借貸契約未有效
    成立，則被告就系爭本票交付之原因關係不存在，是原告主
    張被告持有如附表所示之本票對原告之本票債權不存在，於
    法有據，是原告訴請確認被告持有以原告名義簽發如附表所
    示之本票，對原告債權不存在，為有理由。
三、又系爭本院110年度司票字第3367號民事裁定，係被告持如
    附表所示本票向本院聲請本票准許強制執行，經本院裁定准
    許強制執行，已如前述，而被告就如附表所示之本票對原告
    並無債權存在，亦如前述，原告請求命被告不得執本院110
    年度司票字第3367號民事裁定為執行名義對原告為強制執行
    ，亦有理由。
四、綜上所述，本件被告持有如附表所示之本票對原告之本票債
    權不存在，是原告訴請確認被告持有以原告名義簽發如附表
    所示之本票，對原告本票債權不存在，為有理由，爰判決如
    主文第一項所示；又被告所持如附表所示之本票，對原告之
    本票債權不存在，被告對原告已不得請求給付票款，原告請
    求命被告不得執本院110年度司票字第3367號民事裁定為執
    行名義對原告為強制執行，亦有理由，爰判決如主文第二項
    所示。
五、本件判決之基礎已臻明確，兩造其餘攻擊防禦方法及舉證，
    經審酌後核與判決結果無影響，爰不另一一論述，併此敘明
    。
肆、訴訟費用負擔之依據：民事訴訟法第78條。
中　　華　　民　　國　111　　年　　2　　月　　10　　日
                       民事第三庭    法  官  王金洲
正本係照原本作成。
如對本判決上訴，須於判決送達後20日內向本院提出上訴狀。如
委任律師提起上訴者，應一併繳納上訴審裁判費。
中　　華　　民　　國　111　　年　　2　　月　　10　　日
                                      書記官  吳欣叡





附表：

本票附表：110年度訴字第2017號       編號 發        票        日   票  面  金  額（新  台  幣） 到        期        日   利  息  起  算  日  票  據  號  碼 備考 1 107年9月29日 3,000,000元 107年9月29日 107年9月29日 CH257193  

（以下空白）